臺灣臺南地方法院刑事裁定
聲　請　人
即告訴　人　丙○○　58歲民.
代　理　人　莊美貴律師
被　　　告　甲○○
被　　　告　乙○○○
上列聲請人因告訴被告等恐嚇等案件，不服臺灣高等法院臺南分
院檢察署檢察長駁回再議之處分（94年度上聲議字第715號），
聲請交付審判，本院裁定如下：
    主  文
聲請駁回。
    理  由
一、按告訴人不服上級法院檢察署檢察長或檢察總長認再議為無
    理由而駁回之處分者，得於接受處分書後十日內委任律師提
    出理由狀，向該管第一審法院聲請交付審判。法院認為交付
    審判之聲請不合法或無理由者，應駁回之。刑事訴訟法第二
    百五十八條之一、第二百五十八條之三第二項前段，分別定
    有明文。
二、本件聲請人以被告等犯恐嚇罪，向台南地方法院檢察署檢察
    官提出告訴，經該檢察署檢察官為不起訴處分後，聲請人不
    服，聲請再議亦經台灣高等法院台南分院檢察署檢察長以再
    議為無理由而駁回再議，合先敘明。
三、聲請交付審判意旨略以：(一)警詢筆錄係告訴人言詞陳述後，
    由承辦警員所書寫製作，且告訴人、證人等訴說過程均是以
    台語述說，故警詢筆錄上所用之文詞、形容之文字，均由承
    辦人員所運用書寫，可能因不同人書寫，而有不同之形容文
    詞。依告訴人第二次警詢筆錄所記載：「不要住家裡，也要
    小心一點，工廠也不要做了。」等字樣，與證人曾梅桂偵查
    筆錄所記載：…他們跟告訴人說：「如果你接受這些條件，
    你家也不用住，工廠也不用開了」等字樣，其用字雖有不同
    ，惟意思則無二致，原不起訴處分書竟僅以該二份筆錄之記
    載文字不盡一致，即遽認定告訴人之指述，不可採信，原不
    起訴處分書就此部份之認定，顯已違背一般經驗法則。(二)刑
    事訴訟法第二百三十二條規定「犯罪之被害人得為告訴。」
    ，惟並未規定必於犯罪後馬上提出告訴，故原不起訴處分書
    竟僅以告訴人於第一次警詢時並未指稱於九十三年五月二十
    六日晚上十時在其住處，有遭恐嚇之情事，即遽認定告訴人
    第二次警詢以後所為被告於九十三年五月二十六日涉犯恐嚇
    罪嫌之指述不可採信，原不起訴處分顯違反證據法則。(三)被
    告甲○○積欠告訴人丙○○共計新台幣3673萬元，依雙方約
    定，被告甲○○應於九十二年八月底清償前揭欠款，惟清償
    期屆至，幾經催告，被告甲○○仍遲遲不清償前揭欠款項，
    待告訴人下最後通牒再不清償就要依法律程序進行後，甲○○隨即找告訴人商談要以分期付款清償欠款，清償方式為每
    月新台幣五十萬元，告訴人丙○○認此分期清償方式不合理
    ，故未答應，並明確告知要依法律程序進行，甲○○隨後即
    找來自稱林先生等男子，林姓男子美其名是前來與告訴人討
    論甲○○債務清償之事，事實上，則是前來逼迫告訴人必須
    接受甲○○所提出之清償條件，此由九十三年五月二十七日
    之錄音譯文即明顯可見。而當時甲○○之妻乙○○○亦在場
    ，更出言表示意見，由此即可肯定自稱林姓等四名男子確實
    是甲○○找來，且由錄音譯文所記載林姓等男子之言詞，明
    白可見均非善類，其等對告訴人所為逼迫告訴人接受甲○○
    所提之清償方案、對告訴人口出恐嚇之言語，均是受甲○○
    及乙○○○教唆所為，至為明確，甲○○、乙○○○叫林姓
    男子出面，其目的亦即要藉由林姓等男子來對告訴人來對恐
    嚇威脅之手段，以阻止告訴人對其追償債務，否則林姓男子
    等人找告訴人其目的又是為何？(四)九十三年五月二十七日在
    天都禪寺三樓，除林姓男子等人在場外，更有被告乙○○○
    在場，被告乙○○○更對分期清償提出意見，且對於林姓男
    子等所為恐嚇之言語亦未予制止，由此均足明證被告甲○○
    、乙○○○與林姓男子間，就恐嚇告訴人、及脅迫告訴人接
    受和解條件等行為，當然有犯意聯絡、行為分擔，被告所為
    係犯刑法第三百零四條、三百零五條之罪，至為明確。此均
    有錄音帶及譯文附卷可憑，更有證人李再興可為證，告訴人
    於九十四年五月二十七日檢察官訊問時已明確陳述，並請求
    傳訊證人李再興，惟檢察官並未傳訊證人李再興，即遽認定
    被告甲○○、乙○○○與林姓男子問並無犯意聯絡，實有未
    洽。謹請傳訊證人李再興到庭訊問，即可明實情。綜上所述
    ，原不起訴處分確有違法失當之處，故聲請人提出再議聲請
    應有理由，乃臺灣高等法院臺南分院檢察署未詳審酌，遽駁
    回聲請人所提出之再議，容有違誤。
四、按民國九十一年二月八日修正公布之刑事訴訟法，新增第二
    百五十八條之一至之四所規定之「交付審判制度」，係對於
    「檢察官不起訴或緩起訴裁量權」制衡之一種外部監督機制
    ，法院僅就檢察官所為不起訴或緩起訴之處分是否正確加以
    審查，以防止檢察機關濫權；然法院並非檢察官之延伸，並
    不負擔偵查之作為，又為避免法官權限之過度擴張，因而壓
    縮檢察官之控訴權限，甚至形成法官兼任檢審角色之「新糾
    問制」，法院對於聲請交付審判案件之審查，應限於檢察官
    不起訴處分是否違法。質言之，如檢察官係依據刑事訴訟法
    第二百五十二條規定予以不起訴處分者，應審查該處分是否
    符合該條各款之規定；若係依據同法第二百五十三條規定為
    不起訴處分者，則應審查該處分是否有裁量逾越或裁量濫用
    之情形，若該處分與上開條款規定相符，法院即應依據同法
    第二百五十八條之三第二項前段，以聲請無理由裁定駁回。
    依此立法精神，同法第二百五十八條第三項規定，法院審查
    聲請交付審判案件時「得為必要之調查」，其調查證據之範
    圍，自應以偵查中曾顯現之證據為限；而同法第二百六十條
    對於不起訴處分已確定或緩起訴處分期滿未經撤銷者，因發
    現新事實新證據，得再行起訴之規定，其立法理由說明該條
    所稱不起訴處分已確定者，包括「聲請法院交付審判復經駁
    回者」之情形在內，是以，法院就聲請交付審判案件之審查
    ，其調查證據範圍，自更應以偵查中曾顯現之證據為限，不
    得就告訴人新提出之證據再為調查，亦不得蒐集偵查卷以外
    之證據，否則，將與刑事訴訟法第二百六十條之再行起訴規
    定，混淆不清。又法院裁定交付審判，即如同檢察官提起公
    訴使案件進入審判程序，是法院裁定交付審判之前提，必須
    偵查卷內所存證據已符合刑事訴訟法第二百五十一條第一項
    規定「足認被告有犯罪嫌疑」檢察官應提起公訴之情形，亦
    即該案件已經跨越起訴門檻，否則，縱或法院對於檢察官所
    認定之基礎事實有不同判斷，但如該案件仍須另行蒐證偵查
    始能判斷應否交付審判者，因交付審判審查制度並無如同再
    議救濟制度得為發回原檢察官續行偵查之設計，法院仍應依
    同法第二百五十八條之三第二項前段規定，以聲請無理由裁
    定駁回。而事實之認定，固應憑證據，然所謂證據，係指直
    接與間接足以證明犯罪事實之一切證據而言，苟檢察官綜合
    調查所得之各種證據，本於事理之作用得其心證而為事實之
    判斷，自與憑空推測或擬制之情形有別，此項判斷與事理無
    違，即不容指為違法。
五、本院查：
（一）聲請意旨雖指稱被告甲○○找來自稱林先生等男子前來逼
      迫聲請人接受甲○○所提出之清償條件，而九十三年五月
      二十七日當時，被告乙○○○亦在場，並對分期清償提出
      意見，且未制止林姓男子等所為恐嚇言語，足證被告甲○○、乙○○○與林姓男子間，就恐嚇及脅迫聲請人接受和
      解條件等行為，有犯意聯絡、行為分擔云云。惟查：被告
      甲○○、乙○○○於警詢、偵查中均堅詞否認有上開犯行
      ，亦否認有委託他人解決債務，而聲請人指控被告甲○○
      、乙○○○有強制、恐嚇等犯行部分，除其個人之指訴外
      ，並無其他積極證據可證，又依卷附之錄音帶譯文觀之，
      徵諸該林姓男子多次提到「‥我們是對阿瑞，不是對你‥
      」（2分21秒）、「將來如發生什麼事情，我們挺的是阿
      瑞啊，阿瑞要我們怎樣處理我們就怎樣處理‥」（10 分
      至12分11秒）、「我是對人與對事，我面對的人是葉阿瑞
      ‥葉阿瑞交代我怎麼處理我就怎麼處理，說你換帖十多年
      ‥我面對的不是他」（38分35秒）、「甲○○來的話也只
      是坐在旁邊聽我說而已」（46分43秒至48分10秒）、「那
      這樣我們是不可能等啦，阿瑞給我們的期限只有三天，已
      經延一天了」（50分07秒）等語，顯見伊等非受被告甲○○等之託前來。另被告甲○○於偵查中檢察官訊問時供稱
      ：「（問：93年5月27日丙○○有無到你公司去開會？）
      我當時人不在現場，但我後來有聽我太太說，黃有帶一群
      人到我公司談話，我太太泡茶給他們喝，後來我太太就離
      開了。」（見九十四年八月十二日訊問筆錄），而就此情
      ，聲請人亦供稱被告乙○○○在林姓男子拍桌叫罵後就離
      開現場（見九十三年七月二十六日詢問筆錄），此亦與錄
      音帶譯文中，被告乙○○○除僅在二分四十四秒前曾短暫
      出言四次外，在其後長達四十餘分之商談過程，並未見其
      出言示意之內容相符。如前所述，縱認該林姓男子於討論
      被告甲○○與聲請人債務清償方法之際，有出言恐嚇聲請
      人，惟其既非受被告等委託前來，縱被告乙○○○於雙方
      爭執之際未出言制止甚且消極離去，亦難就此驟認被告等
      就林先生之恐嚇或強制犯行有何教唆之行為或犯意之聯絡
      。
（二）聲請意旨亦指稱原不起訴處分僅以聲請人於第一次警詢時
      並未指稱於九十三年五月二十六日晚上十時在其住處，有
      遭恐嚇之情事，即遽認定聲請人第二次警詢以後所為被告
      於九十三年五月二十六日涉犯恐嚇罪嫌之指述不可採信，
      此顯違證據法則云云。惟按證據之取捨及事實之認定為承
      辦檢察官職權之行使，如該職權行使不違背經驗法則與論
      理法則，即難遽指為不當。原檢察官以聲請人已於該日遭
      恐嚇，卻未即時報警，且於隔日又前去商討該債務等有違
      常態之情，另參酌當日該恐嚇言語並非出自被告二人之口
      ，難以證明被告二人與「林先生」有恐嚇之犯意聯絡，遽
      認被告二人涉有該罪嫌。經核上開認事用法與經驗法則尚
      無不合，原不起訴處分並無不當。茲聲請人雖以刑事訴訟
      法並未規定被害人必於犯罪後馬上提出告訴，原檢察官卻
      以聲請人未於第一次警詢時指稱遭恐嚇，即驟認其指述不
      可採信，顯違反採證法則云云。惟按債權人、債務人於處
      理債務糾紛爭執時，出言不遜以壯聲勢，為事所常有，然
      非謂一有要脅之語，即論以刑法中之恐嚇罪責，仍應就當
      時客觀上該言詞是否足以致人心生畏懼為斷。查該林姓男
      子縱於九十三年五月二十六日晚上十時許確曾出言「不要
      住家裡，也要小心一點，工廠也不要做了」等語，但聲請
      人既於聽聞該言後，未報警處理，甚於隔日隻身即與李再
      興前往天都禪寺與林姓男子洽談債務，衡情即難謂聲請人
      當時已達心生畏怖程度。
（三）至於聲請人另稱被告甲○○等找來林姓等四名男子口出恐
      嚇之言語並逼迫伊接受被告甲○○所提之清償方案，認被
      告等人所為係犯刑法第三百零四條、三百零五條之罪云云
      ，然依卷附錄音帶譯文所載，當時林姓男子曾言及：「你
      要考慮生意要不要做‥，我今天講的是正經的‥你如認為
      這樣不行那你走你的路我走我的這麼簡單」、「我跟你說
      抱歉，我沒讀書，法律我比較不懂，有的東西你跟我說我
      就聽的懂了‥但是有一點，今天錢千千萬萬，經過你，我
      只要跟你講就可以了，現在不是不處理喔！不是不還你錢
      喔‥一個月還你五十萬，東西還給你擔保喔」、「考慮沒
      關係，你借給他一千萬，一個月還你五十萬，我相信你可
      以將我所講的轉達給他，‥，‥超過一千五百萬，可不可
      以，不可以，幹你娘‥啊不然整個都給你們贏就好了，東
      西還給你們擔保‥東西還押在你那裡，這樣還不可以，別
      說陳水扁也一樣啦。‥我說過處理事情對人對事，這件事
      情，我也不要拿好處‥好康的不用講我也跟姐講，‥欠你
      們一千萬，每個月還五十萬，這條帳裡面我全部給你處理
      清楚」、「我今天跟你講完，我也不會再和你見面，‥這
      是我們的處事原則‥今天不管是什麼事情‥也不是說今天
      談不成，明天就會死人了」、「有要還你錢啊，可是還錢
      要給我時間啊，利息錢也會算給你‥我要還你錢的人較你
      開條件出來‥要再走法院或叫兄弟，法官說你欠人錢要不
      要還，說一說，你可以接受嗎？不能，那就是和解不成立
      來～告，再多我也是還你一千萬‥叫兄弟來收，兄弟來收
      ‥有我向你借一千萬啊，要還剩八百萬還要分三年啊‥東
      西放在你們那裡‥但是‥有的東西適可而止‥在ㄠ下去全
      盤皆無，我說這樣就很白了，可能比較難聽‥所以我今天
      來談這帳款沒有要ㄠ你半毛錢，我領一千萬的錢出來就要
      還你一千萬沒有要給你打七折或六折喔」、「今天星期五
      ，你星期一回我消息好了，如果到時不行的話你就打個電
      話告訴我說你們要自己處理就好了，我也會跟黃董你說謝
      謝，打擾了‥」、「你的問題我已經跟你談到這樣了，如
      果你還是認為不可以的話，星期一中午我會打電話給你，
      向你問好一下，你在告訴我們你們的決定如何？如果不行
      ，你在告訴我，教我不要管」等語。惟上開陳述依聲請人
      所述既係於洽調被告甲○○等與聲請人雙方之債務問題時
      所述，則依其所談之內容與所談之目的觀之，均難驟謂上
      開陳述有何恐嚇之言行，亦難認聲請人因受上開言語脅迫
      下，其當時之意思決定及身體自由已遭妨害。至台南市警
      察局第一分局警員陳國梁業已就九十三年五月二十七日當
      日之現場經過訊問李再興，此有警訊筆錄為憑。況當時會
      商經過亦有錄音帶及譯文附卷可稽，自無再次傳喚李再興
      調查之必要。
六、綜上所述，檢察官不起訴處分書及駁回再議處分書，已綜合
    以上證據加以判斷，認本案僅有聲請人之指訴，不得僅憑聲
    請人之片面指訴即遽入人罪，本於「罪疑惟輕原則」，認被
    告犯罪嫌疑尚有不足，經核並無不合。本件被告罪嫌由卷內
    資料判斷，仍未達起訴之門檻甚明。聲請意旨未詳交付審判
    制度立法精神，仍未能具體指明偵查卷內所存證據，如何已
    具相當證據足以認定被告有其所指訴應予起訴審理之恐嚇等
    犯罪事實，而應由本院裁定交付審判，僅執聲請人之片面指
    訴，推定被告犯罪事實，而指摘檢察官偵查未臻完備及採證
    推論不妥，實無理由。本院既認本件並無得據以交付審判之
    事由存在，聲請人聲請交付審判，自應予駁回。
七、依刑事訴訟法第二百五十八條之三第二項前段，裁定如主文
    。
中　　華　　民　　國　　94　　年　　12　　月　　21　　日
                  刑事第十庭
                            審判長  法  官  吳勇輝
                                    法  官  張維君
                                    法  官  蔡直青
以上正本證明與原本無異。
本件不得抗告。
                                    書記官  汪姿秀
中　　華　　民　　國　　94　　年　　12　　月　　22　　日
